【裁判字號】    98,上訴,3053
【裁判日期】    980804
【裁判案由】    毒品危害防制條例
【裁判全文】
臺灣高等法院刑事判決                98年度上訴字第3053號
上  訴  人
即  被  告  甲○○
上列上訴人因違反毒品危害防制條例案件，不服臺灣士林地方法
院98年度審訴字第282 號，中華民國98年5 月27日第一審判決（
起訴案號：臺灣士林地方法院檢察署98年度毒偵字第69號），提
起上訴，本院判決如下：
    主  文
上訴駁回。
    理  由
一、依刑事訴訟法第350 條、第361 條、第362 條、第367 條規
    定，不服地方法院之第一審判決而上訴者，須提出上訴書狀
    ，並應敘述具體理由，為上訴必備之程式；其所提出之書狀
    未敘述上訴理由，或僅曾以言詞陳述上訴理由者，均應於上
    訴期間屆滿後20日內補提理由書於第一審法院。第一審法院
    經形式審查，認逾期未補提上訴理由者，應定期間先命補正
    ；逾期未補正者，為上訴不合法律上之程式，應以裁定駁回
    。倘已提出上訴理由，但所提非屬具體理由者，則由第二審
    法院以上訴不合法律上之程式，判決駁回。而所謂具體理由
    ，必係依據卷內既有訴訟資料或提出新事證，指摘或表明第
    一審判決有何採證認事、用法或量刑等足以影響判決本旨之
    不當或違法，而構成應予撤銷之具體事由，始克當之（例如
    ：依憑證據法則具體指出所採證據何以不具證據能力，或依
    憑卷證資料，明確指出所為證據證明力之判斷如何違背經驗
    、論理法則）；倘僅泛言原判決認定事實錯誤、違背法令、
    量刑失之過重或輕縱，而未依上揭意旨指出具體事由，或形
    式上雖已指出具體事由，然該事由縱使屬實，亦不足以認為
    原判決有何不當或違法者（例如：對不具有調查必要性之證
    據，法院未依聲請調查亦未說明理由，或援用證據不當，但
    除去該證據仍應為同一事實之認定），皆難謂係具體理由，
    俾與第二審上訴制度旨在請求第二審法院撤銷、變更第一審
    不當或違法之判決，以實現個案救濟之立法目的相契合，並
    節制濫行上訴（最高法院97年度台上字第892 號判決意旨參
    照）。又依刑事訴訟法第367 條之文義及立法意旨，僅於「
    上訴書狀未敘述上訴理由」之情形，為保障上訴人之權益，
    始有補正之問題。至有無敘述理由，第一審法院僅作形式上
    之審查，如上訴書狀形式上已敘述不服原判決之意旨者，即
    與未敘述上訴理由之情形有別，無庸再命補正；至於其理由
    是否具體，則屬第二審法院審查之範圍，亦不在命補正之列
    。亦即上訴書狀已記載理由，並有具體之敘述時，其上訴既
    屬合法，第二審法院固應就其理由之是否可取，為實體之審
    理及判斷；如認其上訴書狀雖記載理由，但並未具體敘述時
    ，則無須再命補正，可逕認其上訴不合法，以判決駁回之（
    最高法院97年度台上字第3889號判決意旨參照）。
二、本件上訴人即被告甲○○不服原審判決，提起上訴，其於98
    年6 月19日提出上訴理由狀稱：其雖持有海洛因、甲基安非
    他命並進而食用，實乃係因其與死亡之配偶感情甚篤，以致
    意志消沈，而暫時借用毒品以撫平其思妻之傷痛，且事後被
    告悔悟，除於原審法院已坦承吸食，並主動接受醫院以美沙
    酊之治療4 月有餘，以顯見其有斷絕毒癮之決心，然原審法
    院仍對被告處以有期徒刑8 月，實有量刑過重，不足以鼓勵
    被告坦承犯錯之行，請求斟酌被告當時犯案之心情及有戒毒
    之決心予以從輕量刑云云。
三、經查：原判決依被告於原審審理時坦承不諱，並有法務部調
    查局濫用藥物實驗室98年1 月16日調科壹字第09823002890
    號鑑定書、臺北市政府警察局大同分局偵辦毒品案件尿液檢
    體委驗單、濫用藥物尿液檢驗檢體監管紀錄表各1 紙、臺灣
    尖端先進生技醫藥股份有限公司出具之98年1 月5 日濫用藥
    物檢驗報告1 份、內政部警政署刑事警察局98年1 月12日刑
    鑑字第097099429 號鑑定書在卷可稽（見偵查卷第58頁、第
    61頁至第65頁），及查獲之海洛因3 包、甲基安非他命2 包
    扣案可資佐證，足徵被告自白與事實相符，認定被告確有施
    用第一級及第二級毒品之犯行，復審酌被告為累犯，前因施
    用毒品案件經法院判決處刑，並於91年4 月15日入監服刑完
    畢後，於96年間再因施用毒品案件經法院令入勒戒處所觀察
    勒戒，其間已隔近5 年之久而未施用毒品，復參其係因遭逢
    配偶死亡，意志消沉，再加誤交損友，經不起誘惑而再次接
    觸毒品，難認被告有慣性毒癮，又被告於原審審理時坦承犯
    行，並已主動接受醫院美沙酊治療近4 個月，顯見其有斷絕
    毒癮之決心，及其品性、生活狀況、智識程度，施用毒品僅
    戕害己身之健康，對社會尚未造成實質危害等一切情狀，就
    其施用第一級及第二級毒品犯行以想像競合犯論處，量處有
    期徒刑8 月，另扣案之海洛因3 包（驗餘總淨重4.34公克）
    、甲基安非他命2 包（驗餘總淨重14.23 公克）均沒收銷燬
    等情，均已詳敘其所憑證據、認定理由及量刑依據。從形式
    上觀察，原判決並無認定事實錯誤、量刑瑕疵或違背法令之
    情形。至於被告上訴所稱其乃係因其與死亡之配偶感情甚篤
    ，以致意志消沈，而暫時借用毒品以撫平其思妻之傷痛，且
    其主動接受醫院以美沙酊之治療4 月有餘，以顯見其有斷絕
    毒癮之決心，原審法院仍處以有期徒刑8 月，實有量刑過重
    ，不足以鼓勵被告坦承犯錯之行，請求斟酌被告當時犯案之
    心情及有戒毒之決心予以從輕量刑一節，原判決已將該等情
    節列入審酌科刑之依據，敘明於理由中在案，復詳細記載其
    他審酌科刑之一切情狀之理由，核無量刑刑度之違法或不當
    情形，被告復未另外具體指摘原審判決關於認定事實、適用
    法律及量刑等事項，究有何違法或不當之具體情形。揆諸上
    開說明，本件上訴未敘述具體理由，本院亦無須再命補正，
    其上訴不合法，應予駁回，並不經言詞辯論為之。
據上論斷，應依刑事訴訟法第367 條前段、第372 條，判決如主
文。
中    華    民    國    98    年    8     月    4     日
            刑事第十五庭  審判長法  官  吳昭瑩
                                法  官  張傳栗
                                法  官  李正紀
以上正本證明與原本無異。
如不服本判決，應於收受送達後10日內向本院提出上訴書狀，其
未敘述上訴之理由者並得於提起上訴後10日內向本院補提理由書
（均須按他造當事人之人數附繕本）「切勿逕送上級法院」。
                                書記官  鄭信昱
中    華    民    國    98    年    8     月    4     日


司法院資訊處製作；財團法人民間司法改革基金會備份。
